【裁判字號】    98,基小,1055
【裁判日期】    980707
【裁判案由】    損害賠償
【裁判全文】
臺灣基隆地方法院小額民事判決        98年度基小字第1055號
原      告  第一產物保險股份有限公司
法定代理人  乙○○
訴訟代理人  丙○○
被      告  甲○○
上列當事人間請求損害賠償事件，本院於民國98年 6月23日言詞
辯論終結，判決如下：
    主  文
被告應給付原告新臺幣萬陸仟壹佰伍拾肆元，及自民國九十八
年六月十八日起至清償日止，按週年百分之五計算之利息。
原告其餘之訴駁回。
訴訟費用新臺幣壹仟貳佰捌拾元，由被告負擔新臺幣陸佰陸拾肆
元，餘由原告負擔。
本判決原告勝訴部分，得假執行。
    事實及理由要領
一、被告經合法通知，未於言詞辯論期日到場，核無民事訴訟法
    第 386條所列各款情形，依民事訴訟法第436條之23、第436
    條第2項、第385條第 1項前段之規定，准原告之聲請，由其
    一造辯論而為判決。
二、原告起訴主張：被告於民國96年7月5日下午 3時左右，駕駛
    車牌號碼5527－JC號自用小客車行經臺北市○○路 162巷處
    ，因駕駛不慎撞及由原告所承保訴外人趙培棣所有車牌號碼
    8801－QE號自用小客車（以下簡稱系爭自小客車）致該車受
    損，原告已依保險契約將系爭自小客車修復交還被保險人，
    並因此支出修復系爭自小客車之費用新臺幣（下同）69,673
    元（鈑金拆裝13,024元、塗裝12,900元、材料43,749元），
    且已依保險法第53條第 1項規定取得代位求償權，為此依民
    法第191條之2提起本件訴訟，請求被告給付69,673元，及自
    起訴狀繕本送達翌日起至清償日止，按週年5%計算之利息等
    語。
三、原告主張之上開事實，業據提出駕駛人即訴外人李仁隆駕駛
    執照、系爭自小客車行車執照、汽車保險理賠申請書、估價
    單、汽車保險計算書、昇航汽車貿易股份有限公司統一發票
    等件影本為證，且經本院依職權向臺北市政府警察局南港交
    通隊調閱本件道路交通事故資料，被告駕駛車牌號碼5527－
    JC號自用小客車沿向陽路 162巷東往西直行時，其右側車身
    與沿重陽路 125巷北往南直行之系爭自小客車車頭發生碰撞
    ，造成系爭小客車前車頭損壞等情，有臺北市政府警察局南
    港分局交通分隊A3類道路交通事故調查報告表、現場圖、補
    充資料表、談話紀錄表、照片等件在卷可憑，自堪信原告之
    主張為真實。
四、按汽車、機車或其他非依軌道行駛之動力車輛，在使用中加
    損害於他人者，駕駛人應賠償因此所生之損害，民法第 191
    條之2前段定有明文；惟依民法第196條規定請求物被毀損所
    減少之價額，固得以修復費用為估定之標準，但以必要者為
    限，即修理材料以新品換舊品，應予折舊。查系爭自小客車
    為95年12月 8日領照，有行車執照在卷足憑，至96年7月5日
    車禍受損時止，依營利事業所得稅查核準則第95條第 6款規
    定：「固定資產提列折舊採用定率遞減法者，以一年為計算
    單位，其使用期間未滿一年者，按實際使用之月數相當於全
    年之比例計算之，不滿一月者，以月計」之方法計算結果，
    使用之時間應以 7月計，其汽車及附加零件已有折舊，應將
    折舊部分予以扣除。本院依行政院所頒固定資產耐用年數表
    及固定資產折舊率之規定，小客車之耐用年數為 5年，依定
    率遞減法每年折舊千分之 369，則原告請求之修理費中材料
    部分為43,749元，依上開標準計算折舊額為 9,417元【計算
    式：43,749元×0.369×7/12年＝9,417元，元以下四捨五入
    （以下同）】，扣除折舊額後，原告所得請求之材料費用為
    34,332 元【計算式：43,749元－9,417元＝34,332元】，加
    上不應折舊之鈑金拆裝費用即工資13,024元、塗裝12,900元
    ，合計為60,256元。
五、末按損害之發生或擴大，被害人與有過失者，法院得減輕賠
    償金額或免除之；前二項之規定，於被害人之代理人或使用
    人與有過失者，準用之，民法第217條第1項、第 3項分別定
    有明文。民法第217條第1項規定之目的在謀求加害人與被害
    人間之公平，倘受害人於事故之發生亦有過失時，由加害人
    負全部賠償責任，未免失諸過酷，是以賦與法院得不待當事
    人之主張，減輕其賠償金額或免除之職權。換言之，基於過
    失相抵之責任減輕或免除，非僅為抗辯之一種，亦可使請求
    權全部或一部為之消滅，故裁判上得以職權斟酌之（最高法
    院85年台上字第1756號判例參照）。查本件事故依上開道路
    交通事故調查報告表所載及現場圖、事發交叉路口照片所示
    ，被告駕駛自小客車沿向陽路 162巷東往西直行，屬行駛於
    支線道之左方車，訴外人李仁隆駕駛系爭自小客車沿重陽路
    125 巷北往南直行，屬行駛於幹道之右方車，依道路交通安
    全規則第102條第1項第 2款規定，被告自應暫停讓訴外人李
    仁隆所駕系爭自小客車先行，而被告並未暫停讓系爭自小客
    車先行，雖有過失，惟依道路交通安全規則第93條第1項第2
    款後段規定，因雨霧致視線不清時，應減速慢行，作隨時停
    車之準備，而事發當時係下大雨（見本院卷第22頁A3類道路
    交通事故調查報告表、第25頁談話紀錄表第四點問答），依
    常情駕駛人之視線顯較諸晴天未雨之天候為不佳，訴外人李
    仁隆駕駛系爭小客車，在速限50公里的路段，竟仍以時速40
    至50公里之速度（見本院卷第26頁談話紀錄表第六點問答）
    行經無號誌之交岔路口，顯然未減速接近，注意安全小心通
    過，堪認訴外人李仁隆就本件車禍之發生亦有過失。本院斟
    酌訴外人李仁隆及被告之肇事情節，認被告應負 60%之責任
    ，訴外人李仁隆應負 40%之責任，經過失相抵後，被告賠償
    原告之金額減為36,154元【計算式：60,256元×60%＝36,15
    4元】。
六、從而，原告基於侵權行為及代位求償之法律關係，請求被告
    給付36,154元，及自起訴狀繕本送達翌日即98年 6月18日起
    至清償日止，按週年5%計算之利息，為有理由，應予准許；
    逾上開金額部分之請求，於法無據，應予駁回。
七、本件被告敗訴部分，依民事訴訟法第 436條之20規定，應依
    職權宣告假執行。
八、本件訴訟費用1,280元（即第一審裁判費1,000元，公示送達
    登報費280元），由被告負擔664元，餘由原告負擔。
中    華    民    國    98    年    7     月    7     日
                  基隆簡易庭法  官  陳湘琳
以上正本係照原本作成。
對於本件判決如有不服，應於收受送達後20日內向本院提出上訴
書狀，上訴於本院合議庭，並按他造當事人之人數附具繕本。
當事人之上訴，非以判決違背法令為理由不得為之，上訴狀應記
載上訴理由，表明下列各款事項：
(一)原判決所違背之法令及其具體內容。
(二)依訴訟資料可認為原判決有違背法令之具體事實。
中    華    民    國    98    年    7     月    7     日
                            書記官  張慧儀


司法院資訊處製作；財團法人民間司法改革基金會備份。
